臺灣基隆地方法院刑事判決　　　　　　　 96年度易字第174號
公　訴　人　臺灣基隆地方法院檢察署檢察官
被　　　告　壬○○
　　　　　　甲○○○
共　　　同
選任辯護人　黃教倫律師
上列被告因傷害等案件，經檢察官提起公訴（95年度偵字第5158
號），本院判決如下：
    主  文
壬○○公然侮辱人，處拘役貳拾日，如易科罰金，以銀元佰元
即新臺幣玖佰元折算壹日，減為拘役拾日，如易科罰金，以銀元
佰元即新臺幣玖佰元折算壹日；又意圖散布於眾，而指摘足以
毀損他人名譽之事，處罰金新臺幣陸仟元，如易服勞役，以新臺
幣壹仟元折算壹日，減為罰金新臺幣仟元，如易服勞役，以新
臺幣壹仟元折算壹日。
壬○○被訴傷害部分無罪。
甲○○○無罪。
    事  實
一、壬○○、甲○○○及子○○、丑○○（即子○○之夫）等4
    人均係基隆巿中正公園早健會（下稱早健會）之會員，每日
    上午均至中正公園之會址唱歌。民國95年6月30日上午8時許
    ，在中正公園早健會2樓鐵皮屋外陽台，丑○○因點歌順序
    問題與甲○○○發生爭執，子○○見狀欲維護其夫丑○○，
    而與甲○○○爭吵進而相互拉扯，子○○與甲○○○2人相
    互拉扯之際，在旁之壬○○明知早健會係公眾得自由進出之
    場所，且當時有許多早健會會員在場，竟在當場多數人得以
    共見共聞之狀態下，接續以「破麻」、「奧麻」及「大賊股
    」等足以貶損他人人格及社會評價之閩南語穢語，公然辱罵
    子○○；復意圖散布於眾，指摘子○○竊取衛生紙之足以毀
    損子○○名譽之不實事實，使子○○之名譽受有損害。
二、案經子○○訴由臺灣基隆地方法院檢察署檢察官偵查起訴。
    理  由
壹、證據能力方面
  (一)按被告以外之人於偵查中向檢察官所為之陳述，除顯有不可
    信之情況者外，得為證據，刑事訴訟法第159條之1第2項定
    有明定。所稱「不可信之情況」，法院應審酌被告以外之人
    於陳述時之外在環境及情況，例如：陳述時之心理狀況、有
    無受到外力干擾等，以為判斷之依據，故係決定陳述有無證
    據能力，而非決定陳述內容之證明力（參見法院辦理刑事訴
    訟案件應行注意事項第89點）。惟證人、鑑定人依法應具結
    而未具結者，其證言或鑑定意見，不得作為證據，刑事訴訟
    法第158條之3定有明文。而告訴人係向司法警察機關或偵查
    機關申告犯罪事實而要求訴追之人，其於我國刑事訴訟法中
    ，並非法定列舉之獨立證據方法，若以告訴人所親身經歷之
    被害經過，作為認定犯罪事實之依據時，乃居於證人之地位
    ，亦即其證據方法為證人，必須踐行有關證人之證據調查程
    序，除非有依法不得令其具結之情形，否則應命其具結，若
    依法應具結而未具結時，該告訴人有關被害事實之陳述，無
    證據能力，法院不得採其陳述作為判決之基礎（最高法院96
    年度臺上字第2132號判決意旨參照）。查證人戊○○○、己○○、許耀騰、丑○○於偵查時之證述，雖屬被告以外之人
    於審判外之陳述，惟上述證人於偵查時所為之證述，均經其
    等具結，且核閱筆錄無訛後簽名（詳見各該筆錄及證人結文
    ），本院復查無其等之陳述有受到外力干擾之情事，可見依
    其等之陳述時之外在環境及情況，並無顯不可信之情況，依
    前揭規定，自得作為本案之證據。至告訴人子○○於偵查時
    就其所親身經歷被害經過之陳述，未經具結，復查無有依法
    不得具結之情形，依前揭說明，其於偵查時之證述，自不得
    作為本案認定事實存否之證據。
  (二)又按被告以外之人於審判外之陳述，雖不符刑事訴訟法第
    159條之1至第159條之4之規定，而經當事人於審判程序同意
    作為證據，法院審酌該言詞陳述或書面陳述作成時之情況，
    認為適當者，亦得為證據；當事人、代理人或辯護人於法院
    調查證據時，知有第159條第1項不得為證據之情形，而未於
    言詞辯論終結前聲明異議者，視為有前項之同意，同法第15
    9條之5復有明定。查告訴人子○○之診斷證明書，被告及辯
    護人於本院準備程序時不爭執此部分之證據能力，且迄本院
    言詞辯論終結前亦未就此證據之證據能力聲明異議，本院審
    酌該書面陳述作成之情況，並無非法取得等不適當之情形，
    依同法第159條之5之規定，自有證據能力。
  (三)至偵查卷附告訴人受傷與受損衣服照片、早健會會場照片，
    並非供述證據，無傳聞法則之適用，且經查並無非法取得之
    情形，當有證據能力，合先敘明。
貳、實體部分
甲、有罪部分：
一、認定事實所憑之證據及理由
　　訊據被告壬○○固坦承其係基隆市中正公園早健會會員，每
    日上午均至中正公園之會址唱歌，該處是公眾得自由出入之
    公共場所，95年6月30日上午8時許，告訴人子○○與甲○○○在中正公園早健會2樓鐵皮屋外陽台發生爭執時，其有在
    場，現場還有很多人在場，惟矢口否認有何公然侮辱、誹謗
    之犯行，辯稱：其與告訴人無冤無仇，並未出言辱罵告訴人
    ，亦未指摘告訴人偷東西，證人戊○○○當天並不在場，且
    本件除證人子○○、丑○○、戊○○○間彼此矛盾且前後不
    一之證述外，並無其他積極證據證明其有公然侮辱或誹謗之
    不法行為云云。經查：
  (一)95年6月30日上午8時許，丑○○因點歌順序問題與甲○○○
    發生爭執，子○○見狀與甲○○○爭吵進而相互拉扯時，被
    告壬○○在旁以台語「破麻」、「奧麻」及「大賊股」等語
    辱罵告訴人，並指摘告訴人偷衛生紙等情，業據告訴人即證
    人子○○於本院審理時證述：「（甲○○○有無跟你先生爭
    執？）有，有互罵，我先生有跟她講唱歌要公平，要排隊，
    我本來是在鐵皮屋裡面吃稀飯，有一個叫碧雲的人說有人要
    打我先生，我就出去看，我出去時就聽到甲○○○在罵我先
    生「歪嘴」，我說妳明明就有插歌，甲○○○就把我壓在欄
    杆」、「……甲○○○就把我壓在不鏽鋼欄杆上面，我就往
    後仰，我的後背就靠在欄杆上面摩擦，甲○○○以兩手壓住
    我胸前，使我爬不起來，樓下的人在喊這樣不好，這樣會死
    人，她才把手放開，壬○○就在旁邊罵我，以台語罵『幹你
    娘雞歪』、『破麻』、『奧麻』、『大賊股』，我就問壬○○我是大賊股，我是到你家偷什麼，他說偷衛生紙，我說衛
    生紙放在早健會2樓內大家使用的……」等語明確（見本院
    96年6月28日審判筆錄第4頁、第9頁），核與證人丑○○於
    本院審理隔離訊問時證稱：「當天（指95年6月30日）在中
    正公園早健會，1樓是在運動，2樓在唱卡拉ＯＫ，甲○○○
    之前就經常插歌，當天也有插歌，也唱完了，我跟甲○○○
    說不要插歌要排隊，不然別人會講話，甲○○○就很兇一直
    逼近我，逼我到欄杆那裡，她嘴巴在講什麼話我忘記了，有
    人聽到我們在爭吵，就有人進入鐵皮屋叫我太太（即告訴人
    子○○），我太太就跑出來，甲○○○一看到我太太就將拉
    住我太太的胸口將我太太壓在欄杆上面，樓下的人看到就喊
    這樣很危險，壬○○看到就罵我太太「大賊股」、「奧麻」
    、「破麻」……」、「（壬○○有無說你太太偷拿什麼東西
    ？）有說偷拿衛生紙」等情節相符（見本院同上筆錄第16頁
    、第21頁），且95年6月30日當天被告壬○○確有罵告訴人
    「破麻」、「奧麻」及「大賊股」等語，並指稱告訴人偷衛
    生紙一事，復據證人戊○○○於本院審理時證述屬實（見本
    院同上審判筆錄第12頁），顯見告訴人子○○所證非虛，被
    告辯稱其並未出言辱罵告訴人，亦未指摘告訴人偷東西云云
    ，自不足採。又中正公園早健會是公眾得自由出入之公共場
    所，95年6月30日案發時有許多人在場，除據被告壬○○自
    白不諱外，並據證人戊○○○於偵訊、本院審理證述明確（
    見偵查卷第44頁、本院96年6月28日審判筆錄第11至12頁）
    ，且早健會衛生紙係大家都可以取用，並未被偷等情，亦據
    證人戊○○○於偵訊時證述綦詳（見偵查卷第44至45頁），
    被告壬○○復未提出任何證據證明告訴人有竊取衛生紙之行
    為，足見被告壬○○明知早健會會場乃公眾得自由進出之場
    所，且案發當時有多人在場，猶以「破麻」、「奧麻」、「
    大賊股」等語辱罵告訴人，復具體指摘告訴人偷竊衛生紙之
    不實情事等情，應堪認定。
  (二)被告壬○○雖辯稱證人戊○○○案發當天不在場云云，惟查
    ，證人戊○○○案發當天確有在現場乙節，已據告訴人即證
    人子○○於本院、證人丑○○於偵查及本院審理時證述甚詳
    （見偵查卷第41、42頁、本院96年6月28日審判筆錄第4頁、
    第19頁），且證人戊○○○經本院隔離訊問所證述案發當天
    發生情節，亦核與證人子○○、丑○○證述大致相符（見本
    院96年6月28日審判筆錄），倘證人戊○○○案發之際並不
    在場，何以能在本院隔離訊問證人下，就案發情節為完整詳
    細之陳述，且陳述情節復核與證人子○○、丑○○所言大致
    吻合？又證人戊○○○是負責管理早健會卡拉OK之開機、關
    機事宜，業經證人即早健會會員丁○○於本院審理時結證明
    確（見本院96年8月28日審判筆錄第4頁），顯見證人戊○○○於偵訊時證稱：其於95年6月30日案發時在場，因為在那
    邊照顧卡拉OK等情屬實（見偵查卷第42頁），再參以被告壬○○於偵訊時自承其與證人戊○○○間並無仇怨（見偵查卷
    第41頁），衡情戊○○○自無甘冒偽證罪責為虛偽在場之證
    述，故被告壬○○空言辯稱證人戊○○○於案發時不在場云
    云，顯不足採。
  (三)被告壬○○雖又辯稱證人子○○、丑○○、戊○○○間證述
    彼此矛盾且前後不一云云，查證人即告訴人子○○、證人丑
    ○○、戊○○○就被告壬○○以「破麻」、「奧麻」及「大
    賊股」等語辱罵告訴人，並指稱告訴人偷衛生紙乙節之證述
    相互吻合，已如前述，被告辯稱3人證述彼此矛盾，並不足
    採。又證人丑○○於偵訊時證述被告壬○○罵告訴人「潑婦
    」等語（見偵查卷第42頁），嗣於本院審理時則證述：被告
    壬○○沒有罵告訴人「潑婦」等語（見本院96年6月28日審
    判筆錄第21頁），前後證述雖有不符，然證人丑○○所證述
    被告壬○○有以「破麻」、「奧麻」及「大賊股」等語辱罵
    子○○，並指稱子○○偷衛生紙之事實，既核與證人子○○
    、戊○○○證述相符，自難以其就被告壬○○是否曾以「潑
    婦」等語辱罵告訴人有所不符，即謂其此部分之證述不足採
    。另證人戊○○○於本院審理時並未就「壬○○為何要罵子
    ○○大賊股」乙節為證述，故被告壬○○以證人戊○○○於
    偵訊時證述：其沒有聽到壬○○為何要罵告訴人「大賊股」
    等語（見偵查卷第43頁），與本院審理時證述不符云云，自
    不足採。
  (四)綜上所述，被告壬○○所辯均不足採。本案事證明確，其犯
    行堪以認定，應依法論科。
二、論罪科刑
  (一)按刑法第310條誹謗罪之成立，必須意圖散布於眾，而指摘
    或傳述足以毀損他人名譽之具體事實，倘僅抽象的公然為謾
    罵或嘲弄，並未指摘具體事實，則屬刑法第309條第1項公然
    侮辱罪範疇（最高法院86年度臺上字第6920號判決意旨參照
    ）。本件被告壬○○於公眾得自由出入之場合，當眾以「破
    麻」、「奧麻」、「大賊股」等足以貶低人格之言語辱罵告
    訴人，乃係恣意謾罵，並未指摘具體事實，應屬公然侮辱範
    疇，惟其另以「偷竊衛生紙」等不實事實指摘告訴人，則已
    合於誹謗之要件。故核被告壬○○所為，係犯刑法第309條
    第1項公然侮辱罪及第310條第1項誹謗罪。被告雖分別以「
    破麻」、「奧麻」、「大賊股」等語辱罵告訴人，惟其係基
    於一單犯意，於密切接近之時間及同地接續為上述辱罵言詞
    ，侵害單一法益，依一般社會健全觀念，在時間差距上難以
    強行分開，應視為數個舉動之接續施行，為接續犯，屬單純
    一罪。
  (二)又按行為後法律有變更者，適用行為時之法律。但行為後之
    法律有利於行為人者，適用最有利於行為人之法律，94年2
    月2日修正公布，並自95年7月1日起施行之刑法（下稱新法
    ；修正前刑法下稱舊法）第2條第1項定有明文，此項規定，
    係規範行為後法律變更所生新舊法律比較適用之準據法，於
    新法施行後，自應適用此規定，為「從舊從輕」之比較。查
    被告壬○○行為後，刑法第309條、第310條第1項之法文本
    身雖未修正，惟上開法定本刑均有罰金刑，而刑法第33 條
    第5款罰金刑最低數額之規定業於上述日期修正公布及施行
    ，故仍應為新舊法之比較。依舊法第33條第5款規定：「罰
    金：一元以上」，並依現行法規所定貨幣單位折算新臺幣條
    例第2條「現行法規所定金額之貨幣單位為圓、銀元或元者
    ，以新臺幣元之三倍折算之」之規定而為換算，舊法法定罰
    金刑之最低數額為銀元1元即新臺幣3元；惟依新法第33 條
    第5款規定：「罰金：新臺幣一千元以上，以百元計算之」
    ，新法法定罰金刑之最低數額則為新臺幣1,000元。故比較
    結果，新法第33條第5款規定，顯然較不利於被告，亦即新
    法並未有利於被告，依刑法第2條第1項規定，自應依舊法第
    33條第5款規定，以銀元1元即新臺幣3元為本件上述罪名罰
    金刑之法定最低數額（最高法院95年度第8次刑事庭會議決
    議三(一)1.參照）。再被告壬○○行為後，於95年6月14日增
    定公布刑法施行法第1條之1，並自同年7月1日起施行，該條
    規定：「中華民國九十四年一月七日刑法修正施行後（按此
    日期係三讀通過之日期，實際修正公布日為94年2月2日，施
    行日期為95年7月1日），刑法分則編所定罰金之貨幣單位為
    新臺幣。九十四年一月七日刑法修正時，刑法分則編未修正
    之條文定有罰金者，自九十四年一月七日刑法修正施行後，
    就其所定數額提高為三十倍。但七十二年六月二十六日至九
    十四年一月七日新增或修正之條文，就其所定數額提高為三
    倍」，已將刑法分則之貨幣單位定為「新臺幣」，並規定提
    高標準，且提高後之罰金最高數額，與刑法施行法第1條之1
    增訂前，刑法貨幣單位為銀元，依罰金罰鍰提高標準條例第
    1 條前段暨現行法規所定貨幣單位折算新臺幣條例第2條所
    定比例換算結果並無不同，此部分非屬法律變更，且依罰金
    罰鍰提高標準條例第1條但書規定「但法律已依一定比率規
    定罰金或罰鍰之數額或倍數者，依其規定」，顯見罰金罰鍰
    提高標準條例第1條提高倍數之規定係屬補充規定，故上述
    條文施行後，自應逕依刑法施行法第1條之1定本件上述罪名
    罰金刑之單位及提高標準，而不再適用罰金罰鍰提高標準條
    例第1條前段之規定，附此敘明。
  (三)被告壬○○所犯上述二罪，犯意個別，行為互殊，應予分論
    併罰。
  (四)又公訴人雖未就被告壬○○以「破麻」、「奧麻」等語辱罵
    告訴人部分起訴，惟此部分與已起訴部分屬實質上單純一罪
    關係，已如前述，本院自得併予審理。
  (五)刑之酌科：
  1.爰審酌被告壬○○當眾以「破麻」、「奧麻」、「大賊股」
    辱罵告訴人，並指摘告訴人竊取衛生紙，對告訴人人格及社
    會評價之貶損及名譽之妨害非輕，且其中「破麻」、「奧麻
    」對女性而言屬極為不堪、難以入耳之語彙，自應予較重之
    處罰，兼衡以被告壬○○並無前科之素行，暨其犯後否認犯
    行之態度等一切情狀，就其所犯上述二罪，分別量處如主文
    所示之刑。
  2.又按易刑處分，即易科罰金之折算標準、易服勞役之折算標
    準及期限，於新法施行後，亦應為新舊法律之比較適用（最
    高法院95年度第8次刑事庭會議決議三(二)參照）。查被告壬○○行為後，刑法第41條及第42條規定亦於上述日期修正公
    布及施行，茲分別比較新舊法如下：
  (1)易科罰金之折算標準部分
    依舊法第41條第1項前段規定：「犯最重本刑為五年以下有
    期徒刑以下之刑之罪，而受六個月以下有期徒刑或拘役之宣
    告，因身體、教育、職業、家庭之關係或其他正當事由，執
    行顯有困難者，得以一元以上三元以下折算一日，易科罰金
    」，且被告壬○○行為時之易科罰金折算標準，修正前罰金
    罰鍰提高標準條例第2條前段（現已刪除）規定，就其原定
    數額提高為100倍折算1日，則本件被告壬○○行為時之易科
    罰金折算標準，應以銀元100元至300元折算1日，經依現行
    法規所定貨幣單位折算新臺幣條例第2條折算為新臺幣後，
    應以新臺幣300元至900元折算為1日。惟新法第41條第1項前
    段則規定：「犯最重本刑為五年以下有期徒刑以下之刑之罪
    ，而受六個月以下有期徒刑或拘役之宣告者，得以新臺幣一
    千元、二千元或三千元折算1日，易科罰金」，經比較新、
    舊法之易科罰金折算標準，新法並未較有利於被告壬○○，
    故本案應依新法第2條第1項前段規定，適用舊法第41條第1
    項前段及修正前罰金罰鍰提高標準條例第2條規定，就其所
    犯公然侮辱罪部分，諭知易科罰金之折算標準。
  (2)易服勞役之折算標準部分
    依舊法刑法第42條第2項前段規定：「易服勞役以一元以上
    三元以下折算一日」，暨修正前罰金罰鍰提高標準條例第2
    條前段規定（業因配合刑法修正而經公告刪除）：「依刑法
    第四十一條易科罰金或第四十二條第二項易服勞役者，均就
    其原定數額提高為一百倍折算一日」，被告壬○○行為時之
    易服勞役折算標準，應以銀元100元至300元折算1日，經以
    現行法規所定貨幣單位折算新臺幣條例第2條規定之折算比
    例，換算其單位幣值為新臺幣，即應以新臺幣300元至900元
    折算1日。較之新法第42條第3項前段規定：「易服勞役以新
    臺幣一千元、二千元或三千元折算一日」，新法易服勞役之
    折算標準顯然較有利於被告，故本件應依新法第42條第3項
    規定，就其所犯誹謗罪部分諭知易服勞役之折算標準。
  (六)又中華民國九十六年罪犯減刑條例業於96年7月4日公布，並
    自同年7月16日起施行，依該條例第2條第1項3款規定：犯罪
    在96年4月24日以前者，除中華民國九十六年罪犯減刑條例
    另有規定外，有期徒刑、拘役或罰金，減其刑期或金額2 分
    之1，且依本條例應減刑之罪，未經判決確定者，於裁判時
    ，減其宣告刑。依前項規定裁判時，應於判決主文同時諭知
    其宣告刑及減得之刑，同條例第7條亦有明定。再按犯最重
    本刑為5年以下有期徒刑以下之刑之罪，依本條例規定減為6
    月以下有期徒刑、拘役者，應於為減刑裁判時，併諭知易科
    罰金折算之標準，中華民國九十六年罪犯減刑條例第9條復
    有明定，且減刑後之易科罰金或易服勞役之折算標準，仍宜
    照原標準定之，此觀之法院辦理九十六年度減刑案件應行注
    意事項第16點規定即明。查本件被告壬○○所犯上述二罪之
    犯罪日期，均在96年4月24日前，且所犯罪名及所處之刑符
    合上述減刑條例得予減刑之規定，故爰於上述二罪宣告刑後
    諭知其減得之刑，並分別諭知易科罰金及易服勞役之折算標
    準。
  (七)另公訴意旨雖謂被告壬○○有以「潑婦」、「三字經」辱罵
    告訴人云云，然被告壬○○以「潑婦」、「三字經」辱罵告
    訴人乙節，僅分別有證人丑○○（潑婦部分）、戊○○○（
    三字經部分）於偵訊時之單一證述，並無其他證據可佐，且
    證人丑○○嗣於本院審理復改稱：被告壬○○並未罵告訴人
    潑婦等語，業如前述（見前揭甲一(三)所述），證人戊○○○
    於本院審理時亦未證述被告壬○○有以「三字經」辱罵告訴
    人，自難僅以證人丑○○、戊○○○各別單一之證述，即認
    定被告壬○○有以「潑婦」、「三字經」辱罵告訴人，惟此
    部分縱認有罪，亦與前揭論罪科刑部分屬接續犯之單純一罪
    關係，自不另為無罪之諭知，併此敘明。
乙、無罪部分
一、公訴意旨另以：被告壬○○、甲○○○在與告訴人子○○爭
    吵中，共同基於傷害與辱罵之犯意聯絡，由被告甲○○○徒
    手將子○○以臉朝上背靠欄杆之姿勢壓制在欄桿上，被告壬○○則徒手毆打告訴人1拳，使告訴人受有前胸及背部挫傷
    之傷害。被告甲○○○又於爭吵拉扯過程中，與壬○○共同
    以「潑婦」、「三字經」及「大賊股」等足以貶低人格之言
    語辱罵告訴人，又傳述告訴人竊取早健會衛紙之足以貶低告
    訴人名譽之不實事實，使告訴人之名譽受有損害。因認被告
    壬○○、甲○○○共同涉犯刑法第277條第1項傷害罪嫌，被
    告甲○○○另涉犯第309條第1項公然侮辱罪嫌及第310條第1
    項誹謗罪嫌。
二、按犯罪事實應依證據認定，無證據不得認定犯罪事實；又不
    能證明被告犯罪者，應諭知無罪之判決，刑事訴訟法第154
    條第2項、第301條第1項分別定有明文。所謂認定犯罪事實
    之證據，係指足以認定被告確有犯罪行為之積極證據而言，
    苟未能發現相當證據，或證據不足為不利於被告事實之認定
    時，即應為有利於被告之認定，更不必有何有利之證據，亦
    不能以推測或擬制之方法，以為裁判基礎（最高法院29年上
    字第3105號、40年臺上字第86號判例、56 年度臺上字第80
    7號判決意旨參照）。另按認定犯罪事實，所憑之證據，雖
    不以直接證據為限，間接證據亦包括在內，然無論直接或間
    接證據，其為訴訟上之證明，須於通常一般之人均不致於有
    所懷疑，而得確信其為真實之程度者，始得據之為有罪之認
    定，倘其證明尚未達到此一程度，而有合理性懷疑之存在時
    ，即無從為有罪之認定（最高法院76年臺上字第4986號判例
    意旨參照）。又按刑事訴訟法第161條已於91年2月8日修正
    公布，其第1項規定：檢察官就被告犯罪事實，應負舉證責
    任，並指出證明之方法。因此，檢察官對於起訴之犯罪事實
    ，應負提出證據及說服之實質舉證責任。倘其所提出之證據
    ，不足為被告有罪之積極證明，或其指出證明之方法，無從
    說服法院以形成被告有罪之心證，基於無罪推定之原則，自
    應為被告無罪判決之諭知（最高法院92年臺上字第128號判
    例意旨參照）。再按刑法第277條第1項之傷害罪，係結果犯
    ，必致人之身體或健康發生傷害之結果，始克相當（最高法
    院87年度臺上字第2709號判決意旨參照），是行為人縱有傷
    害之行為，倘未致人身體或健康發生傷害之結果，自難以傷
    害罪相繩。
三、本件公訴人認被告壬○○、甲○○○涉犯上述罪嫌，係以下
    列證據為其論據：
  1.診斷證明書1紙及告訴人受傷及受損衣服照片3張。
  2.早健會現場照片2張。
  3.告訴人之指述及證人戊○○○、己○○、辛○○、丑○○之
    證述。
四、訊據被告壬○○、甲○○○堅詞否認有何傷害犯行，被告甲○○○並堅詞否認有何公然侮辱、誹謗犯行，被告壬○○辯
    稱：其於案發當天在早健會看報紙、唱歌，聽到有很多人在
    吵鬧，前去查看時看見告訴人抓甲○○○頭髮，把甲○○○
    壓在欄杆上面，其就過去勸架，要將告訴人與甲○○○分開
    ，反遭告訴人甩開撞到牆角受傷，並未動手打告訴人；告訴
    人之驗傷單係案發1個月後才去驗傷，已案發1個月，不可能
    尚有傷痕，且案發現場欄杆是橫向，但告訴人提出的傷痕照
    片卻係一大片，兩者不相符合；再者，該欄杆高度約為3呎
    ，告訴人受傷高度亦不符合等語。被告甲○○○則辯稱：案
    發當天其因點歌順序與告訴人之夫丑○○發生口角，告訴人
    就出來將其頭髮抓住，並將其肩膀壓在欄杆上面，其根本無
    法還手，其從頭至尾均未還手，也未辱罵告訴人任何一句話
    ，亦未指摘告訴人偷拿早健會衛生紙等語。辯護人則以：證
    人子○○、戊○○○、丑○○等人彼此陳述不同，且前後矛
    盾不一，實難作為認定被告2人有前揭犯行之證據；再告訴
    人所提出之診斷證明書，其就診日期距案發已1個月，不足
    以證明所受之傷害與案發當日之爭執有關等語為被告2人辯
    護。經查：
  (一)就被告2人被訴共同傷害部分
    查95年6月30日上午8時許，在中正公園早健會2樓鐵皮屋外
    陽台，丑○○因點歌順序問題與被告甲○○○發生爭執，告
    訴人見狀與被告甲○○○爭吵，被告甲○○○就動手將告訴
    人背面壓在欄杆處，被告壬○○並朝告訴人胸部打1拳等情
    ，固據告訴人即證人子○○於本院審理時、證人戊○○○、
    丑○○於偵查及本院審理時證述在卷（見偵查卷第41至42頁
    、本院96年6月28日審判筆錄），並有告訴人提出之診斷證
    明書（診斷結果為前胸和背部挫傷）及告訴人受傷照片在卷
    可稽（見偵查卷第4至5頁），惟查：
  1.本件案發日期為95年6月30日，而上述診斷證明書所記載之
    診療日期為95年7月31日，與案發日期相隔已逾1月，雖診斷
    結果為告訴人受有胸部和背部挫傷，惟並無法證明此傷害係
    95年6月30日案發當日遭被告2人壓制或毆打所致。又觀之告
    訴人提出之受傷照片，告訴人之前胸及後背雖均有大片紅腫
    及破皮之情，然依上述受傷照片，告訴人後背受傷部位係位
    於後背腋下肩胛骨部分，而早健會陽台外欄杆高度係在告訴
    人褲腰高度左右（依告訴人當庭所比高度丈量結果為95公分
    ），故此受傷部分顯與前揭證人所述告訴人背部遭被告甲○○○壓在欄杆處之位置不符，已難認此傷害係被告甲○○○
    所致。且上述受傷照片，係告訴人於95年7月31日至長庚醫
    院就診後所拍攝，亦據證人即告訴人子○○於本院審理時證
    述甚明（見本院96年6月28日審判筆錄第7頁），證人子○○
    於本院審理時並證稱：「當天我只感覺我胸口、背部疼痛，
    沒有其他地方有痛的感覺，四肢也沒有外傷，胸前當天沒有
    看到紅腫，背部我沒有請人家看紅腫，所以我不知道背部有
    無紅腫，當天我都沒有請任何人看我胸前及背部受傷的情形
    ，到了第3天我胸口還是會疼痛，所以我先生才陪我去國術
    館看。我敷國術館的藥會起藥疹，會癢，我有抓所以有破皮
    ，我就沒有再敷藥了，我媳婦才帶我去長庚醫院看，所以才
    會在一個月後開診斷證明書……」等語（見本院96年6月28
    日審判筆錄第6頁），顯見上述診斷證明書及受傷照片所示
    告訴人受傷情形，乃係告訴人敷藥起藥疹及告訴人自行抓傷
    所致，核與95年6月30日與被告2人衝突爭執無涉，故告訴人
    提出之診斷證明書及受傷照片，自不足以證明告訴人有遭被
    告2人傷害之事實。
  2.又證人戊○○○於偵查時固證稱：其第二天有看到告訴人胸
    部腫起來，並於本院審理時證稱：其當天有看到告訴人之傷
    勢，胸前係整片淺紅，約1個巴掌大，當時有稍微腫腫的，
    第2天告訴人有翻褲腰附近傷給她看，有看到1條紅紅的等語
    不符（見本院96年6月28日審判筆錄第13頁），惟證人戊○○○於偵查及本院審理時就其何時目睹告訴人受傷情節，先
    後證述已有所不符，且經本院當庭提示告訴人受傷照片訊問
    時，證人戊○○○又改稱：其第2天看到的傷就是照片上樣
    子，位置也一樣等語，經本院質以其先後所述何以不一，其
    復改稱：其看告訴人後背確實有一大片傷，不是1條，受傷
    位置比較低等語（見同上審判筆錄第14頁），所證前後不一
    ，且相互矛盾，復核與證人子○○於本院審理時證稱：其係
    案發後10幾天，才把受傷情形給早健會其他會員看，只有己○○有看等語不符（見同上審判筆錄第6頁），自難以其有
    瑕疵之證言為不利被告2人之認定。另證人丑○○於本院審
    本院審理時雖亦證稱：其當天在現場告訴人就翻胸前衣服及
    背部衣服給他看，其看到告訴人胸前、背後都有點紅紅的，
    背部有點瘀青，受傷情形沒有告訴人所提受傷照片這麼嚴重
    ，但是受傷位置相同；告訴人後背照片有一點小紅點受傷的
    位置是案發當天就有的等語（見同上審判筆錄第17頁、第19
    頁），然其所證述，核與證人子○○於本院審理時證稱：案
    發當天沒有請任何人看她胸前及背部受傷情形；受傷照片後
    背所示小紅點，不是本案受傷所造成等語相佐（見同上審判
    筆錄第6頁、第23頁），再參以證人丑○○所證述其目睹告
    訴人後背受傷位置，亦核與告訴人證稱遭被告甲○○○壓制
    欄杆受傷位置不符（詳如前述），故證人丑○○之證述亦不
    足以證明告訴人有因被告2人之行為而成傷。
  3.再證人己○○於偵訊時雖證述：95年6月30日案發後其有上
    樓，看到告訴人坐在卡拉OK外面，說被打，翻給她看，其看
    到告訴人前胸、後背都淤血紅腫等語（見偵查卷第43頁），
    惟證人己○○於案發當天整天都不在場，除據被告2人於本
    院準備程序及審理時堅陳不諱外，並據證人子○○於本院審
    理時證述明確（見同上審判聿錄第9頁），且證人子○○係
    案發後10幾天才將受傷情形給己○○看，已據證人子○○證
    述如前，故證人己○○顯係將其案發10幾天所目睹之告訴人
    受傷情形，誤記為案發當日所目睹，而告訴人案發10幾天後
    之受傷情形，係告訴人敷藥起藥疹及自行抓傷所致，業如前
    述，是證人己○○此部分證述，亦難為不利被告2人之認定
    。另證人辛○○於偵訊時已證述：其只有看到告訴人衣服破
    掉而已等語（見偵查卷第43至44頁），故其證詞亦不足以認
    定告訴人於96年6月30日有遭被告2人壓制或毆打成傷。
  4.綜上所述，告訴人於96年6月30 日縱有遭被告甲○○○壓制
    在早健會陽台之欄杆處及遭被告壬○○出拳毆打，然公訴人
    所提出之前揭證據，並不足以證明告訴人有因此成傷之事實
    ，自難以傷害罪相繩。此外，公訴人復未再能提出其他積極
    證據或指出證明之方法證明被告2 人有共同傷害告訴人之犯
    行，依前揭說明，自應諭知被告2人傷害部分無罪之判決。
  (二)就被告甲○○○被訴公然侮辱、誹謗部分
  1.被告甲○○○於案發當時並未出言辱罵告訴人「大賊股」之
    類或與早健會衛生紙有關言詞，業據告訴人即證人子○○於
    本院審理時證述明確（見本院96年6月28日審判筆錄第5頁）
    ，核與證人戊○○○於本院審理時證稱：被告甲○○○當場
    沒有罵子○○「大賊股」，都是壬○○罵的等語相符（見同
    上審判筆錄第13頁），顯見被告甲○○○並無辱罵告訴人「
    大賊股」或指摘告訴人竊取衛生紙一事。
  2.又證人丑○○於偵訊時固證稱：甲○○○有罵告訴人「潑婦
    」等語（見837號偵查卷第42頁），惟其嗣於本院審理時則
    證稱：其不記得有聽到甲○○○罵告訴人等語（見本院96年
    6月28日審判筆錄），告訴人即證人子○○於本院審理時亦
    證稱：被告甲○○○除了罵她「破雞歪」、「奧雞歪」之外
    ，沒有罵其他話等語（見本院同上審判筆錄），自難以證人
    丑○○單一且不確定之證述，即謂被告甲○○○有以「潑婦
    」等語辱罵告訴人。
  3.至告訴人即證人子○○於本院審理時雖證稱：「甲○○○在
    前一天插歌，有人反應在罵，我跟戊○○○說這件事情，甲○○○當天在2樓鐵皮屋外面的陽台罵我「破雞歪」、「奧
    雞歪」，當場還有很多人在那邊等唱歌，那些人都是早健會
    的會員，我沒有罵回去，甲○○○就把我壓在不銹鋼欄杆上
    面……」等語（見本院同上審判筆錄第4頁），證人戊○○○於偵訊時亦證稱：其有聽到甲○○○罵告訴人「澳自歪」
    等語（見837號偵查卷第43頁），然查，依證人子○○之證
    述可知，被告甲○○○係將告訴人壓制欄杆前以前揭話語辱
    罵告訴人，惟證人戊○○○於本院審理時證述：「當天我在
    早健會外面陽台跟7、8個人（有丙○○、乙○○、辛○○、
    丁○○、庚○○、子○○、丑○○）在聊天，因為前幾天甲○○○跟子○○為了插歌的事情心理就有一點疙瘩，之前有
    為了此事很不服氣，當天有人談起插歌的事情，丑○○說大
    家照排隊就不會發生事情，甲○○○就跟丑○○在爭執此事
    ，我聽到我就不想聽，我就跑到鐵皮屋裡面，我進去後在裡
    面聽到外面有很大的聲音，有人跌倒撞到鐵皮的聲音，我才
    出來看……」等語（見同上審判筆錄第11頁），可見證人戊○○○於被告甲○○○與告訴人之夫丑○○因點歌順序發生
    爭執時即進入鐵皮屋內，其於告訴人與被告甲○○○爭執時
    並不在場，故其證述有聽聞被告甲○○○以「澳自歪」辱罵
    告訴人云云，自不足採，本院自不能僅以告訴人單一證述，
    而為不利被告甲○○○之認定。
  4.綜前所述，本件並無足夠證據足以證明被告甲○○○有以「
    潑婦」、「三字經」、「大賊股」、「破雞歪」、「奧雞歪
    」等語辱罵告訴人，並傳述告訴人竊取早健會衛生紙之不實
    事項，且公訴人復未能提出任何證據或指出證明之方法證據
    被告甲○○○與被告壬○○間，就本院所認定被告壬○○前
    揭公然侮辱、誹謗犯行間，有何犯意聯絡及行為分擔，自屬
    不能證明被告甲○○○犯罪，依前揭說明，就被告甲○○○
    被訴公然侮辱、誹謗犯行部分，自應諭知無罪之判決。
據上論斷，應依刑事訴訟法第299條第1項前段、第301條第1項，
刑法第2條第1項、第309條第1項、第310條第1項、第41條第1項
前段（修正前）、第42條第3項前段，刑法施行法第1條之1，修
正前罰金罰鍰提高標準條例第2條，現行法規所定貨幣單位折算
新臺幣條例第2條，中華民國九十六年罪犯減刑條例第2條第1項
第3款、第7條、第9條，判決如主文。
本案經檢察官癸○○到庭執行職務
中　　華　　民　　國　　96　　年　　8 　　月　　28　　日
                  刑事第三庭審判長法  官  鄭景文
                                  法  官  林淑鳳
                                  法  官  王美婷
以上正本證明與原本無異。
對於本件判決如有不服，應於收受送達後10日內，向本院提出上
訴書狀，上訴於臺灣高等法院，並按他造當事人之人數附具繕本
。
中　　華　　民　　國　　96　　年　　8 　　月　　28　　日
                                  書記官  劉珍珍
附錄本案論罪法條：
刑法第309條第1項、第310條第1項
中華民國刑法第309條第1項
公然侮辱人者，處拘役或 3 百元以下罰金。
中華民國刑法第310條第1項
意圖散布於眾，而指摘或傳述足以毀損他人名譽之事者，為誹謗
罪，處 1 年以下有期徒刑、拘役或 5 百元以下罰金。
